【裁判字號】    92,上易,1355
【裁判日期】    920702
【裁判案由】    妨害名譽
【裁判全文】
臺灣高等法院刑事判決                          九十二年度上易字第一三五五號
    上  訴  人
    即  被  告  乙○○
右被告因妨害名譽案件，不服臺灣臺北地方法院九十二年度易字第六四七號，中華民
國九十二年四月二十九日第一審判決（起訴案號：臺灣臺北地方法院檢察署九十二年
度偵字第一二九一五號）提起上訴，本院判決如左：
    主  文
上訴駁回。
乙○○緩刑參年。
    事  實
一、乙○○係臺北市○○○路○段七十六號香苑大廈管理委員會（下稱香苑管委會）
    之委員，民國（下同）九十一年六月八日下午二時三十分許，香苑管委會在臺北
    市○○路「霞飛自助式餐飲店」召開區分所有權人會議時，區分所有權人甲○○
    說明前遭質疑不繳管理費之原委，係因管委會屬「非法單位」、「黑箱作業」，
    且管理委員「違法行事」、「帳目不清」，並要求查看管委會之帳目等事項，乙
    ○○聞言心生不悅，竟基於公然侮辱之犯意，在該餐廳不特定多數人得共見共聞
    之狀態下，以手指向甲○○，並稱「就是這位不要臉的人，不繳管理費，還要看
    管委會之帳目」等足以貶損人格之言語，公然侮辱甲○○，足以妨害甲○○之名
    譽。
二、案經甲○○訴由台灣台北地方法院檢察署檢察官聲請簡易判決處刑，經原審改依
    通常程序審理。
    理  由
一、訊據被告乙○○固坦承於前開時地，以前開言詞指摘告訴人等情，惟矢口否認有
    公然侮辱之犯意，辯稱：伊係因告訴人積欠管理費，且任意指稱管委會屬「非法
    單位」、「黑箱作業」，且管理委員「違法行事」、「帳目不清」，並要求查看
    管委會之帳目等事項，始以前開言詞指摘告訴人，純屬事實之陳述，且當時係因
    雙方爭執，伊受告訴人言語刺激，致自身情緒失控所致，主觀上未具犯意云云。
    惟查：
(一)右揭事實，業據告訴人甲○○於偵查中、原審及本院審理時指訴綦詳，並經證人
    即參與前開會議之梁龍書、馬克勤於偵查中分別證稱：「告訴人與管委會之間尚
    有糾紛，告訴人起來發言說到一半時，被告起來打斷告訴人發言說：『就是這位
    不要臉的人，不繳管理費，還要看管委會的帳目』．．．。」、「我當天與甲○
    ○較晚到場，我坐在她的斜對面，當時在餐廳很吵，我有聽到被告罵甲○○不要
    臉．．．。」等語無異，且被告亦自承於前開時地，以前開言詞指摘告訴人，足
    認被告有以前開穢語辱罵告訴人無疑。
(二)至告訴人即使有拒繳管理費之情事，並指管委會屬「非法單位」、「黑箱作業」
    ，且管理委員「違法行事」、「帳目不清」，並要求查看管委會之帳目等情，被
    告儘可表達意見駁斥告訴人之不當或訴諸於法，乃竟以「不要臉的人」辱罵告訴
    人，在客觀評價上已足以貶損他人之名譽，被告辯稱主觀上並無貶損告訴人人格
    之犯意云云，無非空言，不足採信。
(三)綜上所述，被告所辯無非飾卸之詞，不足採信。本件事證明確，被告犯行堪以認
    定。
二、被告於前開管委會召開區分所有權人會議時，在該「霞飛自助式餐飲店」餐廳不
    特定多數人得共見共聞之狀態下，以「不要臉的人」辱罵告訴人，核其所為，係
    犯刑法第三百零九條第一項之公然侮辱罪。
三、原審基於前述理由，因依刑法第三百零九條第一項、第四十一條第一項前段、罰
    金罰鍰提高標準條例第一條前段、第二條各規定，於審酌被告之犯罪動機、手段
    、目的、犯罪所生之危害、生活狀況、智識程度及犯罪後態度等一切情狀，量處
    拘役二十日，並諭知如易科罰金，以三佰元折算一日，核其認事用法，俱無違誤
    ，量刑亦甚允洽。被告上訴意旨，仍執陳詞，指摘原判決不當，為無理由，應予
    駁回。
四、查被告前此未曾受有期徒刑以上刑之宣告，有本院被告全國前案紀錄表一紙存卷
    可參，因告訴人有積欠管理費情事，且指稱管委會非法運作，一時情急，致罹刑
    章，惡性非重，經此科刑教訓，日後當知警惕而無再犯之虞，因認其所受上開刑
    之宣告，以暫不執行為適當，併予宣告緩刑三年，以啟自新。
據上論斷，應依刑事訴訟法第三百六十八條、第七十四條第一款，判決如主文。
本案經檢察官曾忠己到庭執行職務。
中      華      民      國    九十二    年      七      月      二      日
                              臺灣高等法院刑事第六庭
                                  審判長法  官  陳  春  秋
                                        法  官  王  麗  莉
                                        法  官  高  明  哲
右正本證明與原本無異。
不得上訴。
                                        書記官  李  垂  福
中      華      民      國    九十二    年      七      月      二      日
附錄：本案論罪科刑法條全文
刑法第三百零九條
 (公然侮辱罪)
公然侮辱人者，處拘役或三百元以下罰金。
以強暴犯前項之罪者，處一年以下有期徒刑、拘役或五百元以下罰金。


司法院資訊處製作；財團法人民間司法改革基金會備份。
